【裁判字號】    95,交訴,100
【裁判日期】    950627
【裁判案由】    業務過失致死等
【裁判全文】
臺灣臺中地方法院刑事判決             95年度交訴字第100號
公  訴  人  臺灣臺中地方法院檢察署檢察官
被      告  甲○○
上列被告因業務過失致死等案件，經檢察官提起公訴（95年度偵
字第8299號），本院合議庭裁定進行簡式審判程序，判決如下：
    主    文
甲○○從事業務之人，因業務上之過失致人於死，處有期徒刑捌
月；又偽造署押，足以生損害於公眾及他人，處有期徒刑參月，
道路交通事故現場圖、道路交通事故談話紀錄表上偽造之「李根
旺」署押各壹枚均沒收。應執行有期徒刑拾月，緩刑參年。道路
交通事故現場圖、道路交通事故談話紀錄表上偽造之「李根旺」
署押各壹枚沒收。
    事    實
一、甲○○受僱於五福巴士公司，駕駛小客車從事載運旅客機場
    接送為業，為從事駕駛業務之人，惟其駕駛執照已遭吊銷。
    甲○○於民國九十五年三月十日凌晨四時五十五分許，駕駛
    車牌號碼YY─9358號營業用小客車，沿臺中市○區○○路欲
    右轉進化路時，本應注意轉彎車應讓直行車先行，且依當時
    情形並無不能注意情事，竟疏未注意該等規定，於行經精武
    路與進化路路口時，未注意右後方有無直行來車，即從精武
    路逕行右轉進化路。適同向行駛之彭蘭香騎乘車牌號碼RS3
    ─408號機車，沿精武路直行往進德路方向行進，行經精武
    路與進化路路口，見甲○○突然右轉進化路時，已閃避不及
    ，遂與甲○○所駕駛之車牌號碼YY─9358號營業用小客車發
    生撞擊，彭蘭香因此受頭部外傷顱內出血，送醫後於九十五
    年三月二十四日凌晨三時五十三分不治死亡。
二、甲○○於肇事後，為掩飾駕照被吊銷無照駕駛之情事，竟於
    九十五年三月十日凌晨五時四十五分許，經警員溫智輝前往
    肇事地點，處理交通事故時，偽稱自己為「李根旺」，並基
    於偽造署押之接續犯意，先後在道路交通事故現場圖及道路
    交通事故談話紀錄表上於偽造「李根旺」之簽名各一枚，足
    以生損害於警察及檢察機關偵辦及法院審理刑事案件之正確
    性及「李根旺」本人。嗣因彭蘭香死亡，警方通知置製作筆
    錄，甲○○認其肇事對不起家屬，遂向員警坦承其係甲○○
    並非李根旺，就偽造署押部分自首而接受審判。
三、案經臺中市警察局第三分局報告臺灣臺中地方法院檢察署檢
    察官偵查起訴。
    理      由
一、訊據被告甲○○坦承上述犯罪事實，並有道路交通事故現場
    圖、道路交通事故調查報告表(一)(二)、事故照片及臺中市○○
    ○道路交通事故談話紀錄表附卷足稽。且被害人彭蘭香因顱
    內出血、頭部外傷、車禍死亡一節，業經檢察官督同法醫師
    相驗屬實，製有驗斷書及相驗屍體證明書在卷可稽。按汽車
    行駛至交叉路口時，轉彎車應讓直行車先行，道路交通安全
    規則第一百零二條第一項第六款定有明文，被告甲○○為從
    事駕駛業務之人，本應注意該規定，且依當時情形，並無不
    能注意之情，竟疏未注意，致生事故，肇事後致彭蘭香死亡
    ，其有過失甚明，且其過失與被害人彭蘭香死亡間，有相當
    因果關係。本件事證明確，被告甲○○犯行明確，應予依法
    論科。
二、查被告係擔任營業用小客車司機工作，平日以駕駛自用小客
    車載送客人為業，已據其於偵查及本院審理時供承甚詳，係
    以駕駛車輛為其業務之人，因業務上之過失駕車行為致人於
    死，所為係犯刑法第二百七十六條第二項之業務過失致人於
    死罪。另被告冒用「李根旺」名義，偽簽「李根旺」之姓名
    ，僅係表示承認簽署公務員所製作之公文書，以擔保其憑信
    性，核其所為，係犯刑法第二百十七條第一項之偽造署押罪
    。被告利用同一機會，在同一時段，本於單一犯意接續先後
    在道路交通事故現場圖及道路交通事故談話紀錄表上於偽造
    「李根旺」之簽名，其侵害同一法益，以實現同一犯罪構成
    要件之單一行為，二行為之獨立性極為薄弱，依一般社會健
    全觀念，在時間差距上，難以強行分開，為接續犯，應論以
    一偽造署押罪。被告就業務過失致死罪部分，因其駕照已遭
    吊銷，業據被告供明在卷，其已係無駕駛執照駕車，猶肇事
    人死亡，應依道路交通管理處罰條例第八十六條第一項加重
    其刑。又被告就偽造署押部分係自首而接受審判一節，有其
    警詢筆錄可佐，應依刑法第六十二條前段之規定減輕其刑。
    爰審酌被告並無刑案前科紀錄，素行尚非不佳，於偵審期間
    均能坦承犯行，態度良好，惟無照駕車肇事情節非輕，而本
    件車禍肇事直接剝奪被害人彭蘭香之生命權，對於被害人個
    人及家庭之損失實已無從回復，所生危害非小，復猶於警方
    人員到場時冒名應訊，原有僥倖之心，然尚能幡然悔悟、良
    心未泯等一切情狀，各量處如主文所示之刑，並定其應執行
    之刑。又被告未曾受有期徒刑以上刑之宣告，有刑案資料查
    註紀錄表及臺灣高等法院被告前案紀錄表在卷可按，其坦承
    犯行，深具悔意，且業已被害人家屬經本院簡易庭九十五年
    六月二十六日調解成立，有本院調解結果報告書、調解筆錄
    影本各一份在卷可參，被告經此教訓，當知警惕而無再犯之
    虞，本院綜核各情，認其所宣告之刑，以暫不執行為適當，
    併予宣告緩刑三年，以啟自新。又道路交通事故現場圖、道
    路交通事故談話紀錄表上偽造之「李根旺」署押各一枚，應
    依刑法第二百十九條沒收之。
據上論斷，應依刑事訴訟法第二百七十三條之一第一項、第二百
九十九條第一項前段，道路交通管理處罰條例第八十六條第一項
，刑法第二百十七條第一項、第二百七十六條第二項、第六十二
條前段、第五十一條第五款、第七十四條第一款、第二百十九條
，罰金罰鍰提高標準條例第一條前段，判決如主文。
本案經檢察官乙○○到庭執行職務。
中    華    民    國    95    年    6     月    27    日
                  刑事第十四庭  法  官  陳  葳
上正本證明與原本無異。
如不服本判決，應於收受本判決後十日內向本院提出上訴書狀，
其未敘述上訴理由者，並得於提起上訴後十日內向本院補提理由
書狀（均須按他造當事人之人數附繕本）「切勿逕送上級法院」
。
                                書記官  張雅如
中    華    民    國    95    年    6    月    28    日
附錄法條：
刑法第二百七十六條
因過失致人於死者，處二年以下有期徒刑、拘役或二千元以下罰
金。
從事業務之人，因業務上之過失犯前項之罪者，處五年以下有期
徒刑或拘役，得併科三千元以下罰金。
刑法第二百一十七條第一項：
偽造印章、印文或署押，足以生損害於公眾或他人者，處三年以
下有期徒刑。


司法院資訊處製作；財團法人民間司法改革基金會備份。
